【裁判字號】    95,易,2502
【裁判日期】    951117
【裁判案由】    竊盜
【裁判全文】
臺灣臺中地方法院刑事判決              95年度易字第2502號
公  訴  人  臺灣臺中地方法院檢察署檢察官
被      告  乙○○原名蔣貴生.
                    （現另案羈押於臺灣臺中看守所）
上列被告因竊盜案件，經檢察官提起公訴（94年度偵緝字第1678
號），本院判決如下：
    主    文
乙○○無罪。
    理    由
一、公訴意旨略以：被告乙○○意圖為自己不法之所有，於民國
    93年11月11日上午8 時許，在臺中市○區○○路3 段131 巷
    口處，竊取丙○○所有車牌號碼OWS-909 號、引擎號碼RG12
    7814號之重型機車，得手後，將上開OWS-909 號之車牌卸下
    ，改將其所有車牌號碼SZY-296 號之車牌懸掛在該機車上。
    嗣乙○○將該機車交予其前女友丁○○（另經檢察官以收受
    贓物罪提起公訴）使用，嗣為警於94年2 月5 日下午3 時許
    ，在臺中市○區○○路4 段220 巷口查獲丁○○騎乘該機車
    ，始查悉上情。因認被告涉犯刑法第320 條第1 項之普通竊
    盜罪嫌。
二、按犯罪事實應依證據認定之，無證據不得認定犯罪事實，又
    不能證明被告犯罪者，應諭知無罪之判決，刑事訴訟法第
    154 條第2 項、第301 條第1 項分別定有明文。又事實之認
    定，應憑證據，如未能發現相當證據，或證據不足以證明，
    自不能以推測或擬制之方法，以為裁判基礎，最高法院著有
    40年度臺上字第86號判例參照。另按認定犯罪事實，所憑之
    證據，雖不以直接證據為限，間接證據亦包括在內，然無論
    直接或間接證據，其為訴訟上之證明，須於通常一般之人均
    不致於有所懷疑，而得確信其為真實之程度者，始得據之為
    有罪之認定，倘其證明尚未達到此一程度，而有合理性懷疑
    之存在時，即無從為有罪之認定；被告否認犯罪事實所持之
    辯解，縱屬不能成立，仍非有積極證據足以證明其犯罪行為
    ，不能遽為有罪之認定，最高法院76年臺上字第4986號、30
    年上字第1831號判例可資參照。次按刑事訴訟法第161 條已
    於91年2 月8 日修正公布，其第1 項規定：檢察官就被告犯
    罪事實，應負舉證責任，並指出證明之方法。因此檢察官對
    於起訴之犯罪事實，應負提出證據及說服之實質舉證責任。
    倘其所提出之證據，不足為被告有罪之積極證明，或其指出
    證明之方法，無從說服法院以形成被告有罪之心證，基於無
    罪推定之原則，自應為被告無罪判決之諭知（最高法院92年
    臺上字第128 號判例參照）。
三、公訴人認被告涉有上開竊盜犯行，無非係以告訴人丙○○指
    訴其所有上開重型機車失竊、證人丁○○騎乘上開重型機車
    為警查獲時，證稱該重型機車係被告借貸並交付予其使用及
    被告供稱其所有車牌號碼SZY-296 號之輕型機車失竊乙節，
    經查並無失竊紀錄，足認供述不實等情資為論據，並舉贓物
    認領保管單、丁○○被查獲時之照片2 幀、辦案公務電話紀
    錄表、車牌號碼SZY-296 號輕型機車之車籍資料作業詳細畫
    面為證。訊據被告固承認前揭車牌號碼SZY-296 號之車牌為
    其所有之事實，惟堅決否認涉有上開竊盜之犯行，辯稱：伊
    所有車牌號碼SZY-296 號之輕型機車早已失竊，伊並未偷竊
    前揭車牌號碼OWS-909 號之重型機車，93年11、12月間伊未
    曾與丁○○見面，亦未曾交付該重型機車予丁○○，應不為
    罪等語。
四、經查：
（一）告訴人丙○○固於警詢、本院審理中均指訴其所有上開重
      型機車停放在臺中市○區○○路3 段131 巷口處，嗣於於
      93 年11 月11日上午，其前往欲騎乘時，發現該機車已遭
      竊等語明確，並有贓物認領保管單、丁○○被查獲時之照
      片2幀 及車號查詢重型機車車籍在卷可稽，惟此僅足以證
      明告訴人丙○○確有失竊上開重型機車之事實，尚不足以
      遽認係被告即係行竊之人。
（二）次查，證人丁○○固係騎乘上開重型機車為警查獲，並證
      稱該重型機車係被告借貸並交付予其使用等情，惟證人丁○○對於被告究係93年12月30日或93年12月31日交付機車
      、當日係星期幾、被告有無告知欲借其多久時間，或其有
      無向被告表明欲借用機車多久等情，前後證詞不一，互有
      矛盾，且證人丁○○於本院審理中證稱：其與被告已分手
      多年，其不知被告行動電話號碼，無法主動與被告聯絡，
      已很久未聯絡，則93年12月30日或93年12月31日，被告為
      何又答應借其上開重型機車？且該重型機車上既懸掛著輕
      型機車之車牌，丁○○為何未向被告質疑該重型機車來源
      ，亦未要求被告一併交付該重型機車行車執照等證件？舉
      凡上述，證人丁○○之證詞真實性，尚有可疑，尚難遽認
      確係被告交付予其上開重型機車。況縱認前揭重型機車確
      係被告所交付予證人丁○○屬實，充其量僅能證明被告亦
      曾持有前揭失竊重型機車之事實，然按依一般經驗法則，
      被告取得上揭重型機車之原因，或可能出於竊盜、或可能
      出於收受、故買贓物，或可能因不知係贓物而取得，原因
      非只一端，亦難依此遽論該重型機車必係被告行竊而來，
      其理至明。
（三）再查，被告供稱其所有之SZY-296 號之輕型機車早已失竊
      乙情，經本院依職權向交通部公路線局臺中區監理所查詢
      結果，被告名下曾有KAE-615 、SZY-296 、SXY-806 3 部
      輕、重型機車，惟均無任何失竊紀錄，有該監理站之函文
      附卷足憑，另被告否認其與證人丁○○為男女朋友關係乙
      節，亦與證人丁○○、江秀平於偵查中具結證述內容不符
      ，雖見被告上開所辯，或有不實，猶待查證，惟縱認被告
      此部分供述不實，亦難因此推認被告確有行竊上開重型機
      車之事實，而遽為被告有罪之認定，準此，公訴人以此認
      定被告有行竊機車之行為，其舉證責任尚有不足。
（四）綜合上述，公訴人所提出之證據方法，因仍存有前開多項
      合理之懷疑，尚難證明被告即係本案竊盜之行為人無疑，
      ，此外，本院復查無其他積極證據足資證明被告有何普通
      竊盜之犯行，既不能證明被告犯罪，自應為被告無罪之諭
      知。至本案被告是否另涉犯有其他罪責，則應由檢察官另
      行依法偵辦，併此敘明。
據上論斷，應依刑事訴訟法第301條第1項，判決如主文。
本案經檢察官甲○○到庭執行職務。
中    華    民    國    95    年    11    月    17    日
                  刑事第十五庭  審判長法  官  曾佩琦
                                      法  官  陳如玲
                                      法  官  蔡美華
上正本證明與原本無異。
如不服本判決，應於送達後十日內向本院提出上訴狀（須附繕
本），上訴於臺灣高等法院臺中分院。
                                書記官  劉家瑜
中    華    民    國    95    年    11    月    17    日


司法院資訊處製作；財團法人民間司法改革基金會備份。
